臺灣臺東地方法院刑事附帶民事訴訟判決　 96年度附民字第9號
原　　　告　乙○○
訴訟代理人　陳信伍律師
被　　　告　甲○○
訴訟代理人　吳漢成律師
上列被告因本院96年度易字第45號詐欺案件，經原告提起附帶民
事訴訟請求損害賠償，本院判決如下：
    主    文
原告之訴駁回。
    事實及理由
一、原告起訴主張: 被告甲○○於民國92年中旬某日，在原告與
    蔡天基、蔡聰明及蔡豐敏協議分割臺東縣臺東市○○段226
    地號土地 (面積2260.3平方公尺)事件中，因擔任原告之見
    證人，而知悉原告分得分割後之臺東縣臺東市○○段226之4
    地號土地 (面積579.32平方公尺)，被告為覬覦原告之財產
    ，欲取得原告之財產供己花用，竟基於意圖為自己不法所有
    之犯意，向原告佯稱欲與原告一同搭蓋房屋，先由原告提供
    上開分得的土地及向銀行貸款取得資金，再由被告負責搭蓋
    房屋及銷售房屋，賺得之利潤均分等語，致原告陷於錯誤，
    為搭蓋房屋，原告先於92年8月28日，和被告在臺中市○○
    路○段60之8號泛亞商業銀行 (後改制為寶華商業銀行，下
    稱泛亞銀行)中港分行申請開設戶名為「振基建設股份有限
    公司籌備處」之帳戶 (帳號:018xxxxx5268 號、負責人: 原
    告)，再由被告委託不知情之陳鶴齡於92年9月16日，以公司
    名稱為「振基建設股份有限公司」、董事長為原告、董事為
    不知情之翁素玲 (甲○○之妻)及王蔡燦蓮 (甲○○之母)、
    監察人為被告、公司所在地為臺東市○○里○○路172巷26
    號，向經濟部中部辦公室申請公司設立登記，經濟部中部辦
    公室於同日准予登記。原告又於92年11月18日向臺東縣臺東
    市○○路181號中國農民銀行 (現改制為合作金庫銀行)臺東
    分行 (下稱農民銀行)申請開設帳戶 (帳號:149xxxx7561 號
    、戶名: 原告)，並以原告所有上開地號土地連同同段196地
    號土地設定最高限額抵押權新臺幣 (下同)960 萬元，向農
    民銀行借款800萬元，農民銀行於92年11月19日撥款800萬元
    至上開帳號149xxxx7561號之帳戶內。原告另於92年11月26
    日向農民銀行申請開設戶名為「振基建設股份有限公司」之
    帳戶 (帳號:149xxxx3062 號、負責人: 原告)，復於92年11
    月27日向農民銀行申請開設戶名為「振基建設股份有限公司
    」之帳戶 (帳號:149xxxx5690 號、負責人: 原告)。於原告
    開設上開3個農民銀行帳戶後，被告即將3本帳戶存摺、開設
    帳戶用之「乙○○」私章2個及「振基建設股份有限公司籌
    備處」公司章1個取走，並於臺東市○○里○○路172巷26號
    設立辦公室，雇用不知情之黃姵瑄為會計、李政嘉為主任及
    李德男為顧問，負責於原告所有上開土地搭蓋房屋之相關事
    宜。被告於92年11月27日自上開農民銀行帳號149xxxx7561
    號之帳戶領出700萬元，於92年11月27日存入500萬元至上開
    農民銀行帳號149xxxx5690號之帳戶內、於92年11月27日存
    入200萬元至上開農民銀行帳號149xxxx3062號之帳戶內。後
    被告與原告將預計搭蓋之4間房屋，於93年10月12日、93年
    10月12日、93年11月19日及94年3月2日，分別以480萬元、4
    60萬元、430萬元及510萬元之價格，販售予周永成、趙天佑
    、陳春瑾及黃建彬，總價金為1,880萬元。於房屋未搭蓋完
    成前，被告又以資金不足為理由，要求原告再提供資金，原
    告遂於94年2月22日，以臺東縣臺東市○○段391及394地號
    土地設定最高限額抵押權240萬元，經由被告介紹向不知情
    之洪茂松借款200萬元。嗣被告除支付員工薪資、搭蓋房屋
    之必要費用及返還農民銀行貸款利息507,429元、違約金17,
    873元共15,617,076元、農民銀行貸款本金800萬元、洪茂松
    借款本金200萬元外，於94年4月28 日命不知情之黃姵瑄以
    公款償還現金卡卡債18,000元，且為製造支出費用超過投資
    成本之假象，自行編列240萬元供作自己薪資及公關費，並
    編列不實之「工地保險花費3萬元」、「乙○○領取100萬元
    」及「農民銀行貸款利息54萬元」等項目，向原告謊稱建築
    房屋工程及銷售房屋後經過清算，除無利潤外，尚不足1,50
    0,554元，致原告分文未取，始知受騙，原告因被告前述之
    詐欺犯行，而受有上開臺東縣臺東市○○段226之4地號土地
    之損失，依上開土地公告現值每平方公尺8,400元，則579.3
    2平方公尺共值4,866,288元，被告亦因上開詐欺犯行，經本
    院以96年度易字第45號詐欺案件受理在案，是被告故意不法
    侵害原告之名譽，應負侵權行為損害賠償責任，爰依刑事訴
    訟法第487條第1項、民法第184條第1項之規定，請求被告賠
    償原告上開損害等語，並聲明: 被告應給付原告4,870,000
    元，及自本起訴狀送達之翌日即96年2月14日起至清償日止
    ，按年息百分之五計算之利息。
二、被告則以: 被告係受原告委任，只約定如有盈餘時要對分，
    但沒有約定虧損時要分攤，被告既無詐欺之犯意，原告也沒
    有陷於錯誤，房子確實蓋好也銷售一空，是否有盈餘也不可
    以公告地價來判斷，應依據管理、預售行銷等因素來分析，
    不能因為虧損，就推斷被告有詐欺行為等語，資為抗辯，並
    聲明: 原告之訴駁回，如受不利之判決，願供擔保請准宣告
    免為假執行。
三、按刑事訴訟諭知無罪、免訴、不受理之判決者，應以判決駁
    回原告之訴，刑事訴訟法第503條第1項前段定有明文。
四、本件被告被訴詐欺一案，業經本院以96年度易字第45號刑事
    判決諭知無罪，揆諸前揭法條明文，原告之訴，自應予以駁
    回。
五、依刑事訴訟法第503條第1項前段，判決如主文。
中　　華　　民　　國　　96　　年　　7 　　月　　19　　日
                  刑事第二庭審判長法  官  李水源
                                  法  官  簡芳潔
                                  法  官  曾宗欽
以上正本證明與原本無異
如不服本判決，非對刑事判決上訴時不得上訴，並應於送達後10
日內向本院提出上訴狀（須附繕本）。
「切勿逕送上級法院」
  　　　　　　　　　　　　　      書記官　沈茜庭
中　　華　　民　　國　　96　　年　　7 　　月　　19　　日
